臺灣基隆地方法院民事判決
110年度基簡字第193號
原      告  杜清讚  
被      告  黃必信  

上列當事人間請求拆屋還地事件，本院於民國110年4月8日言詞
辯論終結，判決如下：
    主      文
被告應將坐落新北市○○區○○段○○○○○○地號土地上如附圖所示編號
B部分面積十七平方公尺、C1部分面積十平方公尺、C2部分面積
七平方公尺、C3部分面積一平方公尺之平台、廁所、化糞池拆除
。
訴訟費用由被告負擔。
本判決得假執行；但被告如以新臺幣參拾參萬貳仟伍佰元預供擔
保，得免為假執行。
    事實及理由
一、按訴狀送達後，原告不得將原訴變更或追加他訴，但請求之
    基礎事實同一、擴張或縮減應受判決事項之聲明者，不在此
    限，民事訴訟法第255條第1項第2款及第3款定有明文。原告
    起訴聲明求為判決被告應將坐落新北市○○區○○段000000地號
    土地（下稱103-32地號土地）上面積5.14坪之地上物拆除，
    經本院囑託新北市瑞芳地政事務所測量原告請求拆除之地上
    物實際占用面積後，原告更正聲明如後述，核係擴張應受判
    決事項之聲明，且請求之基礎事實同一，符合前揭規定，應
    予准許。
二、原告起訴主張：被告所有新北市○○區○○段00000地號土地（
    下稱106-5地號土地）及其上門牌號碼新北市○○區○○路0段00
    巷00號房屋（下稱系爭房屋）與系爭土地相鄰，因系爭房屋
    部分占用系爭土地，兩造於民國102年6月10日簽訂土地交換
    買賣協議書（下稱系爭協議書），原告同意被告使用系爭土
    地上如協議書附圖編號A、面積約10.58坪之系爭103-32地號
    土地，被告同意原告使用如系爭協議書附圖編號B、面積約5
    .14坪之系爭106-5地號土地，並由被告以新臺幣（下同）20
    0,000元向原告購買交換用土地面積差額5.44坪部分，且被
    告最遲須於108年4月1日無條件拆除如系爭協議書附圖C部分
    之地上物，被告至今未依約拆除，損害原告之所有權，為此
    依民法所有物返還請求權之規定提起本件訴訟。並聲明：被
    告應將坐落系爭土地上如新北市瑞芳地政事務所109年12月1
    8日瑞土測字第998號複丈成果圖（下稱附圖）所示編號B、C
    1、C2、C3面積共35平方公尺之平台、廁所、化糞池拆除。
三、被告答辯略以：被告已居住於系爭房屋60餘年，原告之叔公
    及父親皆有向被告父親收取占用土地之地租，直到原告取得
    系爭103-32地號土地所有權後，才沒有向被告收取地租，並
    要求被告拆屋還地，故被告並非無權占用；再者，被告先前
    自行測量結果，顯示附圖編號C2、C3面積共35平方公尺之廁
    所、化糞池係占用國有財產署之土地，被告才會與原告簽訂
    系爭協議書，若拆除廁所及化糞池，被告將無法居住使用系
    爭房屋，希望能修改系爭協議書之內容等語。並答辯聲明：
    原告之訴駁回。
四、原告主張其為系爭103-32地號土地之所有權人，兩造簽訂系
    爭協議書約定被告最遲須於108年4月1日無條件拆除如系爭
    協議書附圖C部分之地上物，有系爭103-32地號土地登記第
    一類謄本、系爭協議書在卷可憑，經本院於110年1月15日會
    同新北市瑞芳地事務所前往現場勘驗，由兩造先行確認系爭
    協議書附圖C之範圍，再請新北市瑞芳地政事務所測量系爭
    協議書附圖C部分有無占用原告所有之系爭103-32地號土地
    及其面積後，繪製複丈成果圖送院，被告所有平台、廁所及
    化糞池占用系爭103-32地號土地範圍、面積如附圖編號B、C
    1、C2、C3所示，有本院110年1月15日勘驗筆錄及新北市瑞
    芳地政事務所110年3月8日新北瑞測字第1106072558號函附
    之土地複丈成果圖在卷可稽，且為兩造所不爭執，堪信為真
    實。
五、原告主張被告所有平台、廁所及化糞池無權占用系爭103-32
    地號土地，請求被告拆除後返還占用土地，被告否認無權占
    有，並以前開情詞置辯，本院判斷如下：
　㈠按所有人對於無權占有或侵奪其所有物者，得請求返還之；
    對於妨害其所有權者，得請求除去之；有妨害之虞者，得請
    求防止之，民法第767條第1項定有明文。而以無權占有為原
    因，請求返還所有物之訴，被告倘係以「非無權占有」資為
    抗辯者，原告就被告無權占有之事實，並不負舉證責任。倘
    被告不能證明其占有權源，原告之請求即有理由（最高法院
    92年度台上字第312號、85年度台上字第1120號判決意旨參
    照）。被告所有平台、廁所及化糞池占用系爭103-32地號土
    地如附圖編號B、C1、C2、C3所示，應由被告就其占有系爭1
    03-32地號土地係有正當權源之事實，負舉證之責。
 ㈡被告抗辯原告之叔公及父親有向被告父親收取地租云云，惟按
   民法第421條第1項所謂租賃，須物之出租人與承租人對租賃
   物及租金有具體而確定之意思表示一致，始能成立，被告並
   未舉證證明其父親與系爭103-32地號土地前手地主間就系爭
   房屋占用系爭103-32地號土地之範圍及租金曾經達成意思表
   示一致，難認確有成立租賃契約，何況被告於102年6月10日
   與原告簽訂系爭協議書，與原告互換及購買系爭房屋占用系
   爭103-32地號土地部分，並同意最遲於108年4月1日前拆除如
   附圖編號B、C1、C2、C3所示之平台、廁所及化糞池，在系爭
   協議書未合法解除以前，被告應受系爭協議書之拘束。被告
   既無占有系爭103-32地號土地之法律權源，原告依民法第767
   條第1項規定，請求被告拆除如附圖編號B、C1、C2、C3所示
   面積各17平方公尺、10平方公尺、7平方公尺、1平方公尺之
   平台、廁所、化糞池，即屬有據，應予准許。
六、本件係民事訴訟法第427條第1項所定之標的金額500,000元
    以下之財產權訴訟，本院為被告敗訴之判決，應依職權宣告
    假執行，並依同法第392條第2項規定，依職權宣告被告預供
    擔保，得免為假執行。　　
七、本件事證已經明確，被告聲請訊問系爭房屋附近有向原告叔
    公承租土地之住戶，惟與系爭協議書之內容不符，且第三人
    有向系爭103-32地號土地前手地主承租土地之事實，並不能
    證明系爭103-32地號土地原地主同意出租予被告父親之事實
    ，核無訊問之必要。又兩造其餘之攻擊或防禦方法及所用之
    證據，經本院斟酌後，認為均不足以影響本判決之結果，爰
    不逐一論列，附此敘明。
八、據上論結，本件原告之訴為有理由，依民事訴訟法第436條
    第2項、第78條、第389條第1項第3款、第392條第2項，判決
    如主文。
中　　華　　民　　國　　110 　年　　4 　　月　　29　　日
                  基隆簡易庭法　官　陳湘琳　　　　　
以上正本係照原本作成。
對於本件判決如有不服，應於收受送達後20日內向本院提出上訴
書狀，上訴於本院合議庭，並按他造當事人之人數附具繕本。
中　　華　　民　　國　　110 　年　　4 　　月　　29　　日
                            書記官　林亭如